【裁判字號】    99,易,152
【裁判日期】    990331
【裁判案由】    恐嚇取財
【裁判全文】
臺灣屏東地方法院刑事判決               99年度易字第152號
公  訴  人  臺灣屏東地方法院檢察署檢察官
被      告  甲○○
上列被告因恐嚇取財案件，經檢察官提起公訴（98年度偵字第88
43號），被告於準備程序就被訴事實為有罪之陳述，本院合議庭
裁定由受命法官獨任進行簡式審判程序，並予判決如下：
    主  文
甲○○幫助犯恐嚇取財罪，累犯，處有期徒刑肆月，如易科罰金
，以新臺幣壹仟元折算壹日。
    事  實
一、甲○○前於民國97年間因施用毒品案件，經本院以97年度訴
    字第220 號判決判處有期徒刑9 月確定，嗣於98年3 月22日
    縮刑期滿執行完畢。詎其竟仍不知悔改，應可預見金融帳戶
    係個人理財之重要工具，為攸關個人財產、信用之表徵，如
    將存摺、金融卡、密碼交予他人使用，其帳戶可能因此供恐
    嚇取財集團成員利用，以恐嚇之方式使他人將款項匯入後，
    再予提領運用，並可能因而幫助他人從事恐嚇取財犯罪，竟
    不顧他人可能遭受損害之危險，仍基於幫助恐嚇取財之不確
    定故意，於民國98年3 月23日至同年4 月6 日間某日，以新
    臺幣（下同）3,000 元，在屏東縣枋山鄉楓港地區某處，將
    其於82年7 月30日向中華郵政股份有限公司所申請之帳號00
    000000000000號之存摺、提款卡及密碼等物，提供予真實姓
    名、年籍均不詳自稱「盧信章」之成年男子，復由「盧信章
    」將上述物品提供予不詳犯罪集團使用。嗣該犯罪集團所屬
    之姓名年籍不詳之成年男子取得上開存摺等物後，即基於共
    同意圖為自己不法之所有之恐嚇取財犯意聯絡，於同年4 月
    7 日8 時許，撥打乙○○電話，向其恫嚇稱：其所飼養之賽
    鴿子在伊手上，馬上匯2 萬元來，否則將拔掉賽鴿羽毛，或
    把腳剁掉等語恐嚇乙○○，乙○○因恐鴿子遭受不測，而心
    生畏懼，乃依指示於同日8 時34分許至郵局匯款20,000元至
    甲○○上開帳戶。嗣經警循線查悉上情。
二、案經臺北市政府警察局南港分局報告士林地方法院檢察署呈
    轉臺灣高等法院檢察署檢察長令轉臺灣屏東地方法院檢察署
    檢察官偵查起訴。
    理  由
一、本案被告甲○○所犯幫助恐嚇取財罪，並非法定刑為死刑、
    無期徒刑或最輕本刑3 年以上有期徒刑之罪，亦非高等法院
    管轄第一審之案件，而被告於本院準備程序中就被訴事實為
    有罪之陳述，本院合議庭乃裁定由受命法官獨任進行簡式審
    判程序。又簡式審判程序之證據調查，不受刑事訴訟法第
    159 條第1 項、第161 條之2 、第161 條之3 、第163 條之
    1 及第164 條至第170 條規定之限制，刑事訴訟法第273 條
    之2亦 定有明文，故本件審理依該規定，亦排除嚴格證據調
    查，併予敘明。
二、上開犯罪事實業經被告甲○○於偵訊（見97年度偵緝字第1
    272 號卷第17至18頁）、本院審理時坦承不諱（見本院卷第
    23至24頁、第28至30頁），核與被害人乙○○於警詢（見警
    卷第5 至6 頁）、偵訊指訴遭恐嚇取財被害情節大致相符，
    復有郵政國內匯款單、甲○○中華郵政開戶基本資料及交易
    明細表等各1 份在卷可憑（見98年度偵字第9810號卷第14頁
    、16頁、第17頁），足認被告上開任意性自白，確與客觀事
    實相符。是本件事證已臻明確，被告犯行洵堪認定，應依法
    論科。
三、按刑法上之故意，分為直接故意（確定故意）與間接故意（
    不確定故意），「行為人對於構成犯罪之事實，明知並有意
    使其發生者」為直接故意。「行為人對於構成犯罪之事實，
    預見其發生而其發生並不違背其本意者」為間接故意；而間
    接故意與有認識的過失之區別，在於二者對構成犯罪之事實
    雖均預見其能發生，但前者對其發生並不違背其本意，後者
    則確信其不發生。且幫助犯之成立，以行為人主觀上認識被
    幫助者正欲從事犯罪或係正在從事犯罪，且該犯罪有既遂之
    可能，而其行為足以幫助他人實現構成要件者，即具有幫助
    故意，並不以行為人確知被幫助者係犯何罪名為必要。復按
    刑法上之幫助犯，係對於犯罪與正犯有共同之認識，而以幫
    助之意思，對於正犯資以助力，而未參與實施犯罪之行為者
    而言（最高法院75年度台上字第1509號、88年度台上字第12
    70號判決亦同此意旨）。是以，如未參與實施犯罪構成要件
    之行為，且係出於幫助之意思提供助力，即屬幫助犯，而非
    共同正犯。本件被告甲○○基於幫助之犯意，提供系爭帳戶
    予詐騙集團，並供該集團恐嚇被害人使用，僅係參與犯罪構
    成要件以外之行為，在無證據證明被告係以正犯而非以幫助
    犯之犯意參與或被告有參與恐嚇被害人或領取被害人匯入之
    款項等恐嚇取財之犯罪構成要件之行為之情形下，應認其所
    為係幫助犯而非正犯之行為。核被告係犯刑法第30條第1 項
    、第346 條第1 項恐嚇取財罪之幫助犯。被告幫助他人犯詐
    欺取財罪，為幫助犯，爰依刑法第30條第2 項之規定，按正
    犯之刑減輕之。（另上開恐嚇集團內之成員，就上開恐嚇取
    財犯行間，均有犯意聯絡及行為分擔，均為共同正犯。惟因
    幫助係從犯，係從屬於正犯而成立，刑法上既無「共同幫助
    」之情，當亦無「幫助共同」之可言，故主文無須為「幫助
    共同」之諭知（參酌司法院70年10月28日(70)廳刑一字第11
    04號刑事法律問題研究之研究意見參照）。另被告有上揭犯
    罪事實欄所述經有期徒刑宣告及執行完畢之情形，此有前開
    臺灣高等法院被告前案紀錄表可按，被告於有期徒刑執行完
    畢後5年 以內故意再犯本件為有期徒刑以上之罪，構成累犯
    ，應依刑法第47條第1 項規定予以加重其刑。爰審酌被告僅
    因欠缺金錢花用即提供帳戶供他人非法使用，使恐嚇取財集
    團之成員易於得手，助長犯罪風氣，嚴重危害社會治安，並
    使被害人乙○○因此遭詐騙20,000元，固屬可議；然兼衡酌
    被告本身未實際參與本件恐嚇取財之犯行，可責難性較小，
    且被害人所受損害尚非至鉅，又被告知識程度僅國中畢業，
    辨別是非能力較為薄弱，暨其於本院審理時終能坦承犯行，
    犯罪後態度尚可等一切情狀，量處如主文所示之刑，並諭知
    易科罰金之標準，以資懲儆。
據上論斷，應依刑事訴訟法第273 條之1 第1 項、第299 條第1
項前段，刑法第30條第1 項前段、第2 項、第346 條第1 項、第
41條第1 項前段、第47條第1 項，刑法施行法第1 條之1 第1項
、第2 項前段，判決如主文。
本案經檢察官潘國威到庭執行職務。
中    華    民    國    99    年    3     月    31    日
                  刑事第三庭    法  官  陳怡先
以上正本證明與原本無異。
如不服本判決應於收受判決後10日內向本院提出上訴書狀，並應
敘述具體理由；其未敘述上訴理由者，應於上訴期間屆滿後20日
內向本院補提理由書（均須按他造當事人之人數附繕本）「切勿
逕送上級法院」。
中    華    民    國    99    年    3     月    31    日
                                書記官  鍾小屏
中華民國刑法第346條
（單純恐嚇罪）
意圖為自己或第三人不法之所有，以恐嚇使人將本人或第三人之
物交付者，處6 月以上5 年以下有期徒刑，得併科1 千元以下罰
金。
以前項方法得財產上不法之利益，或使第三人得之者，亦同。
前二項之未遂犯罰之。

司法院資訊處製作；財團法人民間司法改革基金會備份。
